臺灣臺中地方法院刑事判決
111年度金訴字第523號
公  訴  人  臺灣臺中地方檢察署檢察官
被      告  江峻霖




上列被告因詐欺等案件，經檢察官提起公訴（110年度偵字第340
15號），本院判決如下：
    主    文
甲○○共同犯刑法第三三九條之四第一項第二款之罪，處有期徒
刑壹年貳月。
    犯罪事實
一、甲○○基於參與犯罪組織之犯意，於民國110年5月28日前某日
    ，加入真實姓名年籍不詳網路暱稱「莉莉」等成年人(並無
    證據證明有未成年人成員)3人以上所組成，具有持續性或牟
    利性及結構性犯罪組織之詐欺集團，擔任提供人頭帳戶及提
    款車手之工作，而與所屬詐欺集團不詳成員共同意圖為自己
    不法之所有，基於3人以上共同犯詐欺取財及一般洗錢之犯
    意聯絡，先由詐欺集團成員於110年5月28日20時50分許，佯
    裝「水漾公司」工作人員向丙○○致電佯稱:誤設經銷商，須
    處理錯誤設定云云，致使丙○○陷於錯誤，遂於同日21時52許
    、22時1分許，匯款新臺幣（下同）各49,985元、49,985元
    ，至甲○○先前所提供其申設之國泰世華商業銀行豐原分行帳
    號000000000000號帳戶（下稱：國泰世華帳戶）內後，再由
    甲○○依「莉莉」之指示，於同日22時3分至22時7分許，自國
    泰世華帳戶提領現金2萬元5次(起訴書誤載為4次，已為公訴
    檢官當庭更正)，共計10萬元後，前往全家超商以該等款項
    購買遊戲點數及將購買遊戲點數資訊傳送予「莉莉」，以此
    方式遂行詐欺取財犯行，並掩飾、隱匿詐欺贓款去向。嗣丙
    ○○受騙匯款後察覺有異，而報警循線查悉上情。
二、案經丙○○訴由高雄市政府警察局楠梓分局報告臺灣臺中地方
    檢察署檢察官偵查起訴。
    理    由
一、證據能力
　　本判決認定事實所引用之被告以外之人於審判外之言詞或書
    面證據等供述證據，公訴人、被告在本庭審理時同意作為證
    據使用，復經本庭審酌認該等證據之作成無違法、不當或顯
    不可信之情況，依刑事訴訟法第159條之5第1項規定，均有
    證據能力；又本案認定事實引用之卷內其餘非供述證據，並
    無證據證明係公務員違背法定程序取得，依同法第158條之4
    規定反面解釋，亦均有證據能力。
二、認定事實所憑證據及理由訊據
　　訊據被告江俊霖矢口否認有何詐欺等犯行，辯稱:伊當時皮
    夾及提款卡遺失，是遺失的時候，提款卡被盜用，於111年7
    月間找回皮夾及提款卡，才知道帳戶被凍結，伊沒有參與詐
    欺等犯行云云。經查:
  ㈠被告於客觀上有參與詐欺等犯行之行為
　　詐欺集團不詳成員上開時、地，以上開詐術，致使告訴人丙
    ○○陷於錯誤，遂於同日21時52許、22時1分許，匯款各49,98
    5元、49,985元至詐欺集團指示之多達5個以上人頭帳戶中之
    被告國泰世華帳戶內，隨即於同日22時3分至22時7分許，經
    遭提領現金2萬元5次等情，為被告所不否認，並有告訴人於
    警詢時之指證可按(見偵卷P15至25)，且有告訴人提出之網
    路銀行往來明細、通話紀錄截圖，及國泰世華帳戶開戶資料
    暨交易明細附表可佐(見偵卷P43至51、P53、P57至63)，足
    證告訴人確因遭詐欺集團詐欺而受騙匯款至國泰世華帳戶，
    並隨即遭提領。又依被告於偵查中供稱「((告以移送要旨)
    有無意見?)...，我在今年5月交友軟體，認識一個女性，他
    說他住臺北，他玩天堂手遊，他請我去幫他買點數，他再匯
    款給我，他跟我要帳號，我的帳戶資料沒有交出去，他不同
    筆總共匯10幾筆，天堂M手遊有一個課金，可以儲值，數額
    可以達上百萬，所以我沒有懷疑幫他購買遊戲點數」、「(
    你的帳戶從110年5月29日已經示警，如何幫對方收錢?)我收
    到警示帳戶通知是我第1次幫忙購買點數半個月之後。」、
    「(你幫忙買點數是用現金買?)是，我是用現金去超商買。
    」、「(你用現金買，現金何而來?)對方現金轉帳給我，我
    提領出來，再去超商買點數，買完後拍照傳給他」、「(在
    交友軟體上，對方的名稱是?)莉莉」等語(見偵卷P77至79)
    ，於本院準備程序亦供稱「...，我原本只是要幫遊戲上認
    識不詳姓名的朋友購買遊戲點數，買了幾次不清楚，有5次
    以上，數額不清楚，但我沒有得到好處。」等語(見本院卷P
    49)，已見其先後供認為「莉莉」提供帳戶及多次提款用以
    購買遊戲點數之情，為屬一致，且核與國泰世華帳戶交易明
    細(見偵卷P61至63)，顯示該帳戶至少自110年5月20日起即
    有多筆不明款項匯入，並旋遭提領情形，亦屬相符，是其供
    認為「莉莉」提供帳戶及多次提款之情，應屬可信，堪認其
    在客觀上確有以提供帳戶及提款用以購買遊戲點數之行為，
    參與「莉莉」等人所屬3人以上所組成詐欺犯罪組織(致電詐
    害告訴人之行為人、「莉莉」，並加計詐欺集團為詐欺告訴
    人提供5個以上人頭帳戶，至少尚存被告以外之另一名提款
    車手之情形，該詐欺集團至少為3人以上所組成)之詐害告訴
    人及掩飾、隱匿詐欺贓款去向犯行。至被告於本院審理辯稱
    提款卡遺失乙情，則異於其先前供述，且所辯提款卡遺失遭
    盜用之情，亦核與詐欺集團為確保獲取詐欺所得，多係以自
    身可掌握支配之帳戶供作人頭帳戶，尚不會以拾獲之提款卡
    供作犯罪使用(蓋極可遭掛失而無從獲取犯罪所得)之常情，
    有所不符，再倘其確係提款卡遺失，又豈會無故不利於己供
    稱為他人提款並購買遊戲點數?是其辯稱上情，顯臨訟卸責
    之詞，並無可採。
  ㈡被告於主觀上具詐欺等非法犯行之故意
　  按刑法上之故意，分為直接故意與間接故意。行為人對於構
    成犯罪之事實，明知並有意使其發生者，為直接故意；行為
    人對於構成犯罪之事實，預見其發生而其發生並不違背其本
    意者，為間接故意。又按金融機構之帳戶存摺等相關資料事
    關個人財產權益之保障，其專有性甚高，除非本人或與本人
    親密關係者，難認有何理由可自由流通使用該存摺，一般人
    均有妥為保管及防止他人任意使用之認識，縱特殊情況偶需
    交付或提供他人使用，亦必深入瞭解用途及合理性，始予提
    供，且金融機構之帳戶一般人均可輕易申請開設，並未設有
    任何特殊之限制，此乃眾所周知之事實，依一般人之社會生
    活經驗，倘係經由合法管道之收入或支出，其於金融帳戶之
    存放及提領，本可自行向金融行庫開立帳戶後使用，殊無大
    費周章使用他人帳戶，並委由他人提領自己款項之必要，況
    且近來類似詐騙案件層出不窮，詐騙集團多以人頭帳戶收受
    詐欺款項，並由提款車手出面提領或轉帳，以遂行詐欺犯行
    ，並藉以隱匿詐欺犯罪所得之去向，不僅廣為媒體所披載，
    亦經政府一再宣導提醒注意，尤以現今各地金融機構所設自
    動提款機莫不設定轉帳之警示畫面，或張貼警示標語，促請
    使用大眾注意，衡諸目前社會以電視、報紙甚至網路等管道
    流通資訊之普及程度，以及使用自動提款機從事提款、轉帳
    交易之頻繁，苟見有人向不特定人蒐集金融機構帳戶使用，
    且委請該不特定人提領或轉帳，帳戶所有人或提供人焉能安
    心交付或提供帳戶，並代為出面提領或轉帳，而絲毫未加懷
    疑涉及詐欺等不法犯行之理？是依一般人通常之知識、智能
    及經驗，如無特殊原因（如彼此間為至親而具特別信賴關係
    等），應可知悉或預見他人向不特定人蒐集帳戶並委由代為
    領款或轉帳者，極可能涉及詐欺等不法犯行。查被告為年滿
    20歲之成年人，高職畢業，具有一定智識及經驗(見本院卷P
    114)，並為熟知網路世界真假難辨之當代青年，對於真實姓
    名不詳之網友「莉莉」提出提供帳戶供匯入高達數萬元之款
    項，並代為提領及用以購買遊戲點數之不合理請求，自可知
    悉或預見高度可能涉及詐欺等不法犯行。再者，依被告於偵
    查中供稱:伊不知「莉莉」之真實姓名年籍，係因「莉莉」
    表示身體不舒服，沒辦法出門，伊才提供帳戶供「莉莉」匯
    入款項，並多次為對方提領數萬元及用以購買遊戲點數等情
    (見偵卷P78至79)，及於偵查中供認「(拿別人帳戶使用，通
    常多是為了掩飾不法用途，是否如此?)有可能」等語(見偵
    卷P79)，益證被告對於他人借用帳戶使用可能涉及非法犯行
    乙事有所預見，對於他人借用帳戶等請求，自會慬慎小心而
    無輕率同意之可能，何況其與真實姓名年籍不詳之「莉莉」
    間並無確切信賴基礎，「莉莉」所提身體不適不便外出之事
    由，亦顯非合理，其倘非對提供帳戶並代為提款等行為涉及
    非法犯行乙事已有所知悉，而與「莉莉」等人間存有非法犯
    行之默契或犯意聯絡，自無可能為他人提供帳戶並提款及購
    買遊戲點數，是其於主觀上應具詐欺等非法犯行之故意甚明
    。
   ㈢綜上，本案事證明確，被告上開犯行堪予認定，應依法論罪
    科刑。
三、論罪科刑
  ㈠查被告甲○○參與「莉莉」等3人以上組成之詐欺犯罪組織，並
    以提供帳戶及提款用以購買遊戲點數之行為，作為上開詐害
    告告訴人及掩飾、隱匿詐欺贓款去向之一部分工，是核其所
    為，係犯組織犯罪防制條例第3條第1項後段之參與犯罪組織
    罪、刑法第339條之4第1項第2款之三人以上共同犯詐欺取財
    罪及洗錢防制法第14條第1項之一般洗錢罪。其與「莉莉」
    等人間就本案犯行，有犯意聯絡及行為分擔，應依刑法第28
    條規定，論以共同正犯。
  ㈢被告本案犯行係以1行為觸犯上開3罪名，為想像競合犯，依
    刑法第55條前段規定，應從較重之加重詐欺取財罪處斷。另
    起訴書於證據及所犯法條欄二誤載「被告所犯4次加重詐欺
    罪嫌，請分論併罰。」等語，已為公訴檢察官當庭更正「應
    論以1罪(即1次犯行)」(見本院卷P109)，附此敘明。
  ㈣爰以被告之責任為基礎，審酌：1.被告參與詐欺犯罪組織，
    並以上開行為作為詐欺取財及一般洗錢之分工手段，造成告
    訴人受有財產上損害，並掩飾、隱匿詐欺贓款去向，價值觀
    念顯有偏差，所為殊值非難。2.被告否認犯行之犯後態度，
    及告訴人表明沒有追償意思，請求依法判決之情形(見本卷P
    39之本院電話紀錄)。3.被告於本案犯行前並無犯罪紀錄之
    素行情形，有臺灣高等法院被告前案紀錄表在卷可參。4.被
    告自陳之智識程度、家庭經濟狀況（見本院卷P114）暨其犯
    行所生實害情形等一切情狀，量處如主文所示之刑，以示懲
    戒。
　㈤本案並無證據證明被告有實際獲取分工報酬之情形，是尚不
    生沒收犯罪所得問題，附此敘明。
據上論斷，應依刑事訴訟法第299條第1項前段，組織犯罪防制條
例第3條第1項後段，洗錢防制法第14條第1項，刑法第11條、第2
8條、第339條之4第1項第2款、第55條前段，刑法施行法第1條之
1第1項，判決如主文。
本案經檢察官丁○○提起公訴，檢察官乙○○到庭執行職務。
中　　華　　民　　國　　111 　年　　8 　　月　10 　　日
                  刑事第二庭  審判長法  官  陳淑芳
　　　　　　　　　                  法  官  徐煥淵
　　　　　　　　　                  法  官  王振佑
以上正本證明與原本無異。
如不服本判決應於收受判決後20日內向本院提出上訴書狀，並應
敘述具體理由；其未敘述上訴理由者，應於上訴期間屆滿後20日
內向本院補提理由書（均須按他造當事人之人數附繕本）「切勿
逕送上級法院」。
                                    書記官  王淑燕
中　　華　　民　　國　　111 　年　　8 　　月　10 　　日
附錄論罪科刑法條:
刑法第339條之4
犯第 339 條詐欺罪而有下列情形之一者，處 1 年以上 7 年以
下有期徒刑，得併科 1 百萬元以下罰金：
一、冒用政府機關或公務員名義犯之。
二、三人以上共同犯之。
三、以廣播電視、電子通訊、網際網路或其他媒體等傳播工具，
    對公眾散布而犯之。
前項之未遂犯罰之。
組織犯罪防制條例第3條第1項
發起、主持、操縱或指揮犯罪組織者，處 3 年以上 10 年以下
有期徒刑，得併科新臺幣 1 億元以下罰金；參與者，處 6 月以
上 5 年以下有期徒刑，得併科新臺幣 1 千萬元以下罰金。但參
與情節輕微者，得減輕或免除其刑。
洗錢防制法第14條第1項
有第二條各款所列洗錢行為者，處 7 年以下有期徒刑，併科新
臺幣 5 百萬元以下罰金。